【裁判字號】    92,抗,818
【裁判日期】    921106
【裁判案由】    聲請再審
【裁判全文】
臺灣高等法院臺中分院刑事裁定             九十二年度抗字第八一八號
    抗  告  人  臺灣臺中地方法院檢察署檢察官
    被      告  乙○○原名江.
右列抗告人因違反野生動物保育法案件，不服中華民國九十二年八月十九日臺灣臺中
地方法院裁定（九十二年度聲再字第八號）提起抗告，本院裁定如左：
    主      文
原裁定撤銷，發回臺灣臺中地方法院。
    理      由
一、抗告意旨略以：(一)台中縣調查站查獲本案時，就所查扣十四支象牙原牙予以分別
    編號：壹之一、壹之二、壹之三、壹之四以迄於壹之十四，並將該批查扣象牙隨
    案移送臺灣臺中地方法院檢察署贓物庫保管，有本案偵查卷第六頁所附「江興星
    涉嫌違反野生動物保育法按扣案物品目錄明細表」可按。(二)被告乙○○於八十六
    年十一月四日於調查站訊問時供稱象牙係林榮泰、李明節、黃木樑三人送來，林
    榮泰送來九支，黃木樑二支、李明節三支，被告再於同年十一月十一日供稱：台
    中縣調查站所製查扣象牙目錄表編號壹之一、壹之二、壹之三、壹之四、壹之五
    、壹之六、壹之八、壹之十一、壹之十二等九支象牙為林榮泰送來等語，有本案
    偵查卷第十五頁筆錄可稽。(三)台中縣調查站於查獲本件被告同時，再以林榮泰與
    被告共犯本件且在台北縣中和市○○路五０六號三樓查獲象牙原牙及產製品一批
    等事實，亦將林榮泰以違反野生動物保育法移送偵辦，雖經臺灣臺中地方法院檢
    察署以八十六年度偵字第二三二０二號提起公訴，惟經原審法院審理結果，認林
    榮泰於行政院公告整支象牙登記之期間內，向主管機關台北市政府建設局申請整
    支象牙登記，並完成五十二支（註記號碼為0000000000000以迄七
    五、0000000000000、0000000000000以迄六０等號
    ），有台北市政府函及行政院農委會函可稽，故林榮泰所販賣之象牙，係經主管
    機關同意而販賣、陳列，並無何違反野生動物保育法之犯行，而諭知林榮泰無罪
    ，並於八十七年十一月十四日判決確定，有原審法院八十七年度訴字第八三號判
    決、及該案影印卷所附台北市政府函及行政院農委會函可稽。(四)再查被告所被查
    扣十四支象牙，因監察院致函臺灣臺中地方法院檢察署調查，經該署總物科人員
    查驗前揭扣案十四支象牙，發現其中編號壹之三、壹之四在象牙外側貼有註記為
    0000000000000、0000000000000（其餘十二支象牙
    外側未貼註記編號），該查驗結果經該署檢具所拍象牙照片以九十一年十二月二
    十三日甲○盛檔字第八八二０四號函函覆監察院，有該函影本及照片附卷可稽。
    是綜上各點所述，堪認被告經查獲前揭編號壹之三、壹之四之象牙確係由另案被
    告林榮泰交付，且已經林榮泰向主管機關台北市政府取得販賣、陳列、展示之許
    可，自非不得買賣之保育野生動物產製品，原審就此部份亦認定被告有違反野生
    動物保育法，與事實不符；且前述象牙證物經編號、有九支係林榮泰交付、林榮
    泰之五十二支象牙經依法登記且獲判無罪、本件扣案象牙二支經查驗編號係該五
    十二支象牙其中二支之四項事證，均足以影響原判決認定之結果，且因原審未曾
    調驗扣案象牙，顯然未經原審審酌。原裁定就上述事證，是否為確實之新證據，
    置而不論，僅引原判決論罪理由，即率予駁回再審之聲請，尚非適法。綜上所述
    ，原判決認事用法尚嫌未洽，爰依刑事訴訟法第四百零三條第一項、第四百零七
    條提起抗告等語。
二、本件原審裁定略以：「本院承審八十六年度訴字第三三０四號刑事案件之法官於
    全案審理過程中（詳見卷附本院八十六年度訴字第三三０四號刑事卷宗影本全卷
    ）及判決書中既均已就被告江興星所提出之臺北市政府建設局「申報庫存象牙產
    製品」查核紀錄表一紙及臺北市保育類野生動物產製品登記卡五紙之內容為實質
    之審查，復引用提示扣案之象牙為論罪之證據，而仍認定「該批野生動物產製品
    並未經政府核准販賣」，足認本件並無如再審聲請人之聲請書所載之「且未經原
    確定判決於審理中審酌」之情況存在，從而本院八十六年度訴第三三０四號刑事
    案件於判決前既已經當事人提出及聲請調查之證據，並經本院（指原審）捨棄不
    採，即非屬刑事訴訟法第四百二十條第一項第六款之所謂『發現確實之新證據』
    ，自難認為有何漏未審酌之情形」等情，認本件再審之聲請，並無刑事訴訟法第
    四百二十條第一項第六款所規定之「因發現確實之新證據」之情形，而駁回本件
    再審之聲請。
三、經查：
  (一)本案被告乙○○於八十四年十一月四日調查站訊問時及偵查中供稱林榮泰（九支
    ）、黃木樑（二支）、李明節（三支）三人陸續送來共計十四支之象牙原木；復
   於同年月十一日調查站訊問時供稱台中縣調查站所製查扣象牙目錄表編號壹之一
    、壹之二、壹之三、壹之四、壹之五、壹之六、壹之八、壹之十一、壹之十二等
    九支象牙為林榮泰寄放在其處所，託其仲介買主等語，有本案偵查卷附卷足憑。
    又因監察院致函臺灣臺中地方法院檢察署調查，經臺灣臺中地方法院檢察署以九
    十一年十二月二十三日甲○盛檔字第八八二０四號函函覆監察院：「‧‧經查該
    批象牙（原牙）除編號〔壹之三、壹之四〕在象牙外側貼有註記為000000
    0000000、0000000000000外，其餘十二支均無註記編號」
    ，亦有該函影本及照片附卷足佐（見九十二年度請再字第一號卷偵查卷第三九、
    四０、五八至六四頁）。
  (二)另觀諸原審法院八十七年度訴字第八三號判決書理由二載明：「被告利人印材有
    限公司即由代表人即被告林榮泰在公告期間內向主管登記機關台北市政府建設局
    申請整支象牙登記，並完成五十二支象牙之註記（註記號碼為00000000
    00000、0000000000000─七五、000000000000
    0─八０、0000000000000─四０、0000000000000
    ─六０、0000000000000及0000000000000─七八）
    ；且於八十四年十二月十二日向台北市政府申請象牙產製品買賣及其有因買賣而
    涉及陳列、展示，而申請准予販賣之象牙產製品則為１、象牙印章二千三百二十
    六支（重約四十四公斤）。２、象牙彫刻二百三十九件（重約五百四十公斤）。
    ３、象牙飾品一百五十件（重約十二公斤）。４、整支象牙四十八支，並經台北
    市政府於八十四年十二月二十八日以84府建三字第八四０九四四六三號函覆同意
    被告得買賣、陳列及展示等，並同意函之有效期限至八十五年十二月三十一日止
    ，有該台北市政府函在卷可稽。其後同意期間屆滿，又經行政院農委會同意庫存
    象牙產製品管理補充規定仍予繼續延用至八十七年十二月三十一日，並經台北市
    政府函轉被告公司，分有行政院農委會八十五年十一月二十五日85農林字第八五
    ０三九七０二號函及台北市政府八十五年十一月三十日北市建三字第七七八三九
    號函附卷可查；被告既經主管機關同意販賣、陳列及展示等，且其期限至八十七
    年十二月三十一日止，是其在此期間如所販賣者為經向主管機關登記註冊之象牙
    及其產製品，自無違反野生動物保育法之可言」等語，原審法院以資認定林榮泰
    諭知無罪之憑據，亦有上開判決書附卷可稽。
  (三)綜合上開情節以觀，被告乙○○被查扣象牙原木編號壹之三、壹之四，既確實係
    林榮泰所交付，並已據林榮泰向主管機關台北市政府取得販賣、陳列、展示之許
    可，則編號壹之三、壹之四之象牙原木是否非不得買賣之保育野生動物產製品，
    顯有研求餘地，原審就此部分上開未經原審確定判決審酌之証据，是否屬確實之
    新証据，未加細究，遽予駁回再審之聲請，尚有可議，檢察官不服，提起抗告，
    並非無據。應由本院將原審裁定予以撤銷，發回原審法院再作妥適之處理。
據上論斷，依刑事訴訟法第四百十三條前段，裁定如主文。
中      華      民      國      九十二  年      十一    月      六      日
                                臺灣高等法院臺中分院刑事第四庭
                                      審判長法  官  蕭  錦  鍾
                                            法  官  江  德  千
                                            法  官  劉  登  俊
右正本證明與原本無異。
不得再抗告。
                                            書記官  蘇  昭  文
中     華      民      國      九十二  年      十一    月      七      日
                                                                        Ａ


司法院資訊處製作；財團法人民間司法改革基金會備份。
